【裁判字號】    92,訴,504
【裁判日期】    920422
【裁判案由】    毒品危害防制條例
【裁判全文】
臺灣板橋地方法院刑事判決                          九十二年度訴字第五四號
    公  訴  人  臺灣板橋地方法院檢察署檢察官
    被      告  甲○○
右列被告因毒品危害防制條例案件，經檢察官提起公訴（九十二年度毒偵字第三八號
），本院判決如左：
    主  文
甲○○無罪。
    理  由
一、公訴意旨略以被告甲○○前因施用第二級毒品案件，經依台灣板橋地方法院八十
    九年度毒聲字第四一三二號裁定送觀察、勒戒後，認無繼續施用毒品之傾向，業
    經台灣板橋地方法院檢察署檢察官於民國八十九年七月十八日，以八十九年度毒
    偵緝字第八○一號不起訴處分確定。詎甲○○於五年內復基於概括犯意，自八十
    九年十二月間起至九十一年三月間止，連續在蘆洲市○○路球館等處施用第二級
    毒品安非他命（施用第二級毒品安非他命部分，業經臺灣板橋地方法院於九十一
    年九月十七日以九十一年度易字第一九二九號刑事判決判處有期徒刑六月確定）
    ，並另起犯意，於為警查獲採尿回溯二十四小時內之某時，在某不詳地點，施用
    第一級毒品海洛因，嗣為警於九十一年三月二十八日二十一時五十分許，在臺北
    市士林區重陽橋機車引道查獲，並扣得第二級毒品安非他命一包（淨重○‧○七
    公克，驗餘淨重○‧○六公克。因認被告涉有毒品危害防制條例第十條第一項之
    施用第一級毒品罪嫌云云。
二、按犯罪事實應依證據認定之，無證據不得推定其犯罪事實；又不能證明被告犯罪
    者，應諭知無罪之判決，刑事訟訴法第一百五十四條、第三百零一條第一項分別
    定有明文。次按刑事訴訟法上所謂定犯罪事實之證據，係指足以認定被告確有犯
    罪行為之積極證據而言，該項證據自須適合於被告犯罪事實之認定，始得作為斷
    罪之資料，而認定不利於被告之事實，須依積極證據，苟積極證據不足為不利於
    被告事實之認定時，即應為有利於被告之認定，更不必有何有利之證據；事實審
    法院對於證據之取捨，依法雖有自由判斷之權，然積極證據不足證明犯罪事實時
    ，被告之抗辯或反證縱屬虛偽，仍不能以此資為積極證據應予採信之理由；最高
    法院二十九年上字第三一○五號、三十年上字第四八二、八一六號分別著有判例
    可資參照。且刑事訴訟上證明之資料，無論其為直接證據或間接證據，均須達於
    通常一般之人均不致於有所懷疑，而得確信其為真實之程度，始得據為有罪之認
    定，若其關於被告是否犯罪之證明未能達此程度，而有合理性懷疑之存在，致使
    無從形成有罪之確信，根據「罪證有疑、利於被告」之證據法則，即不得遽為不
    利被告之認定，最高法院亦著有七十六年度台上字第四九八六號判例意旨可資參
    照。
三、公訴人所以認被告涉有施用第二級毒品安非他命之犯行，無非僅以被告尿液經以
    酵素免疫分析法、薄層層析法檢驗結果呈嗎啡陽性反應，有台北市立療養院煙毒
    尿液檢驗報告書存卷可按為依據。訊據被告則堅決否認有何施用海洛因之犯行，
    而辯稱：伊僅有施用安非他命之事實，從未施用海洛因，亦未見過海洛因等語。
四、經查，本件被告自始即否認有施用海洛因之犯行（九十一年度毒偵字第一二三二
    號卷十八頁反面、第十九頁、本院九十二年二月二十七日、三月十八日訊問筆錄
    、九十二年四月一日審判筆錄），且查獲被告時亦無第一級毒品海洛因或施用海
    洛因之相關物品扣案可佐，參諸被告之前因施用毒品涉案所施用之毒品亦均係安
    非他命，復有臺灣高等法院被告全國前案紀錄表存卷可按，核與被告所辯之情節
    亦相符合。再查，被告尿液僅以酵素免疫分析法、薄層層析法為檢驗結果，並未
    經氣相層析質譜儀法作確認，經本院調取被告尿液以供本院送複驗，復因尿液已
    經銷燬，無從再為確認，亦有臺灣士林地方法院檢查署檢察官九十一年十一月七
    日扣押（沒收）物品處分命令存卷可，則上開採尿樣本檢驗結果究是否確呈嗎啡
    陽性反應之事實，已無從再加檢鑑認定。而台北市立療養院僅以酵素免疫分析法
    、薄層層析法檢驗被告尿液，仍可能因服用藥物或個人體質等因素之影響而呈偽
    陽性反應，自難僅以上開檢驗報告被告尿液呈嗎啡陽性反應即遽認被告施用海洛
    因，則揆之首開說明，自不得以此資為認定被告犯罪積極證據應予採信之理由。
    此外復查無其他積極證據足資證明被告有何施用海洛因之犯行，被告犯罪尚屬不
    能證明，揆諸前開說明，自應為被告無罪之諭知。
據上論斷，應依刑事訴訟法第三百零一條第一項，判決如主文。
中      華      民      國    九十二    年      四      月    二十二    日
                                  臺灣板橋地方法院刑事第四庭
                                      法  官    徐  子  涵
右正本證明與原本無異。
如不服本判決，應於判決送達後十日內向本院提出上訴狀。
                                      書記官    彭  麗  紅
中      華      民      國      九十二      年    四    月    二十五    日


司法院資訊處製作；財團法人民間司法改革基金會備份。
